【裁判字號】    89,訴,349
【裁判日期】    890314
【裁判案由】    損害賠償
【裁判全文】
臺灣臺中地方法院民事判決  八十九年度訴字第三四九號
    原      告  保證責任台中市第二信用合作社
    法定代理人  甲○○
    訴訟代理人  李慶松  律師
    被      告  乙○○      住.
右當事人間請求損害賠償事件，本院判決如左：
    主    文
被告應給付原告新臺幣參佰參拾萬元，及自民國八十五年八月八日起至清償日止，按
年息百分之五計算之利息。
訴訟費用由被告負擔。
本判決於原告以新台幣壹佰壹拾萬元為被告供擔保後，得假執行。
    事    實
甲、原告方面：
一、聲明：除供擔保金額外，如主文所示。
二、陳述：
(一)、被告乙○○原係原告保證責任台中市第二信用合作社（下稱：台中二信）之襄理
  ，其父與訴外人曾王玉梅為堂兄妹。緣民國（下同）八十五年八月間，訴外人曾王
  玉梅有意以其所有之台中市○○區○○段五九六之一０地號土地，及其上門牌號碼
  台中市西屯區○○○街二十五巷二十二號房屋設定抵押權擔保，以供不定期在新臺
  幣（下同）四百五十萬元額度內向台中二信貸款，訴外人曾王玉梅因與被告乙○○
  有親戚關係係故將印章等文件委託被告乙○○辦理貸款，並囑託熟悉之代書陳俊谷
  逕與被告乙○○連繫辦理抵押權設定。詎被告乙○○受任處理事務後有機可乘，竟
  意圖為自己不法之法益，起意利用訴外人曾王玉梅之貸款案件向原告台中二信詐取
  現金供作己用，旋即商得不知情之胞兄劉倉吉之同意擔任債務人，而囑不知情之代
  書陳俊谷於八十五年八月八日以劉倉吉為債務人，訴外人曾王玉梅為設定義務人，
  就訴外人曾王玉梅所有之上開土地房屋設定本金最高限額五百五十萬元之抵押權予
  原告台中二信，嗣並由被告乙○○偽造訴外人曾王玉梅之印章，意圖供行使之用而
  於本票上蓋用印章、簽署訴外人曾王玉梅之姓名，而偽造訴外人曾王玉梅之名義與
  劉倉吉共同簽發本票；並基於行使偽造文書之概括犯意，於往來約定書上蓋用偽造
  之印章，簽署訴外人曾王玉梅之姓名，而偽造往來約定書之對保記錄，持向原告台
  中二信貸款四百五十萬元，使不知情之原告台中二信陷於錯誤，而如數將四百五十
  萬元轉入劉倉吉之存款帳戶，被告除陸續交付其中一百二十萬元與訴外人曾王玉梅
  外，餘額三百三十萬元均由乙○○所取得，其後八十六年五月間台中二信人員與訴
  外人曾王玉梅對帳，被告乙○○乃基於一貫之犯意在訴外人曾王玉梅所轉交之對帳
  單上，蓋用偽造之曾王玉梅印章，而寄回原告台中二信，同年八月二十二日借款到
  期，被告乙○○復於借據上簽署訴外人曾王玉梅之姓名，蓋用偽造之印章，足以生
  損害於訴外人曾王玉梅，嗣經訴外人曾王玉梅查訪得知上情，向  台灣台中地方法
  院檢察署提出告訴，並經  鈞院判處有期徒刑三年兩個月。
二、按無法律上之原因而受利益，致他人受損害者，應返其利益。雖有法律上之原因
    ，而其後已不存在者，亦同。另按因故意或過失，不法侵害他人之權益者，負損
    害賠償責任。違反保護他人之法律者亦同。爰依於民法第一百七十九條及一百八
    十四條第一項之法律關係提起本訴。
三、證據：提出刑事判決書一份為證。
乙、被告方面：
一、聲明：請求駁回原告之訴。
二、陳述：刑事判決雖被判有罪，但己上訴第二審，雖有拿到三百三十萬元，但係向
    訴外人曾王玉梅所借，並非向原告所借。
    理    由
一、本件原告起訴主張被告乙○○受任處理事務，利用訴外人曾王玉梅之貸款案件，
    偽造其印章，並蓋於本票上，簽署曾王玉梅之姓名，並偽造曾王玉梅與訴外人劉
    倉吉共同簽發本票，持向原告詐佯四百五十萬元，除交付其中一百二十萬元與訴
    外人曾王玉梅外，餘額三百三十萬元均由被告取得，爰依民法第一百七十九條、
    第一百八十四條之法律關係提起本訴。被告則以雖有拿到三百三十萬元，但係向
    訴外人曾王玉梅所借等語資為抗辯。
二、原告主張之事實，業據提出本院八十七年度訴字第一七一二號刑事判決書一份為
    證，查被告原係台中市第二信用合作社襄理，竟利用訴外人曾王玉梅將印章等文
    件委託被告辦理貸款之際，偽造印章、簽發本票，並偽造曾王玉梅與訴外人劉倉
    吉共同簽發本票，持向原告詐借四百五十萬元，並私自留存三百三十萬元供己發
    用，業經本院刑事庭詳細認定，並於八十七年十二月八日以八十七年度訴字第一
    七一二號判處被告偽造有價證券罪有期徒刑三年二月，有該刑事判決書一份為證
    ，且被告又自承有取得系爭貸款之三百三十萬元，從而原告之主張為可採。
三、按無法律上之原因而受利益，致他人受損害者，應返還其利益，雖有法律上之原
    因，而其後己不存在者亦同。另因故意或過失，不法侵害他人之權利者負損害賠
    償者責任，民法第一百七十九條、第一百八十四條第一項定有明文，被告乙○○
    基於職務之便，意圖利用訴外人曾王玉梅之貸款案件原告台中二信詐欺現金供作
    己用，致原告台中二信陷於錯誤而如數將四百五十萬元轉入劉倉吉之存款帳戶，
    且其中三百三十萬元均由被告乙○○所取走，是被告所為無法律上之原因而受利
    益，致原告受有損害，故被告應返還其利益。且被告乙○○所為業已不法侵害原
    告之權益，自應負損害賠償責任。從而原告依不當得利及侵權行為之法律關係，
    請求被告給付損害賠償三百三十萬元及自八十五年八月八日即受領該詐借之款項
    起至清償日止，按年息百分之五計算之利息為有理由，應予准許。
四、原告陳明願供擔保，請准宣告假執行，經核無不合，爰酌定相當擔保金額准許之
    。
五、據上論結，本件原告之訴為有理由，依民事訴訟法第七十八條、第三百九十條第
    二項，判決如主文。
中      華      民      國    八十九    年      三      月    十四      日
                                    臺灣臺中地方法院民事第一庭
~B法      官  郭德進
右為正本係照原本作成
如不服本判決，應於判決送達後二十日內向本院提出上訴狀。
中      華      民      國    八十九    年      三      月    二十一    日
~B法院書記官
                                                                        Ｂ


司法院資訊處製作；財團法人民間司法改革基金會備份。
